臺灣宜蘭地方法院交通事件裁定　　　　100年度交聲字第155號
原處分機關　交通部公路總局臺北區監理所宜蘭監理站
異　議　人
即受處分人　蘇進忠
上列受處分人因違反道路交通管理處罰條例案件，對於交通部公
路總局臺北區監理所宜蘭監理站民國100年6月28日所為之宜監字
第裁43─Q00000000號裁決聲明異議，本院裁定如下：
    主  文
異議駁回。
    理  由
一、原處分意旨略以：異議人即受處分人蘇進忠於民國100年5月
    27日下午2時許，駕駛車牌號碼1333-MU號自小客車，行經宜
    蘭縣宜蘭市○○路○段與大坡路交岔路口處時，肇事撞擊其
    他車輛（無人傷亡）而逃逸，經宜蘭縣政府警察局員警以宜
    警交字第Q00000000號製單舉發，交通部公路總局臺北區監
    理所宜蘭監理站遂依道路交通管理處罰條例第62條第1項、
    第24條第1項第1款規定，裁處受處分人罰鍰新臺幣三千元，
    吊扣駕駛執照一個月，並應參加道路交通安全講習。
二、異議意旨略以：100年5月27日下午1時，異議人駕駛1333-MU
    號自小客車沿宜蘭縣宜蘭市○○路，由礁溪往宜蘭市方向行
    駛，於當日下午1時59分許，行經宜蘭市○○路○段119號前
    ，撞擊U2-9056號自小客車後，繼續往前行駛，於當日下午2
    時許，在宜蘭市○○路○段與大坡路交岔口處，撞擊HS-3509
    號自小客車後，又繼續往前行駛，直到當日下午2時7分許，
    在宜蘭市○○路之宜蘭橋上，自撞橋墩方停下車，並被人送
    醫。然異議人當天是因為身體不舒服、意識不清才會發生車
    禍，而於車禍發生後，因異議人的腳一直踩著油門，才會繼
    續往前行駛，異議人並無肇事逃逸之意圖。為此，聲明異議
    ，請求撤銷原處分改諭知不罰。
三、按汽車駕駛人駕駛汽車肇事，無人受傷或死亡而逃逸者，處
    新臺幣一千元以上三千元以下罰鍰，並吊扣其駕駛執照一個
    月至三個月，且應接受道路交通安全講習，道路交通管理處
    罰條例第62條第1項、第24條第1項第1款定有明文。經查：
（一）異議人於100年5月27日下午1時，駕駛1333-MU號自小客車
      沿宜蘭縣宜蘭市○○路，由礁溪往宜蘭市方向行駛，於當
      日下午1時59分許，行經宜蘭市○○路○段119號前，撞擊U
      2-9056號自小客車後，並未停下車處理，旋即繼續往前行
      駛，於當日下午2時許，又在宜蘭市○○路○段與大坡路交
      岔口處，撞擊HS-3509號自小客車，仍未停下車處理，復
      繼續往前行駛，直到當日下午2時7分許，始在宜蘭市○○
      路之宜蘭橋上因自撞橋墩而停下車等事實，已據異議人坦
      認在卷（見本院卷第41至42頁），核與證人即U2-9056號
      自小客車車主張勝郁、證人即HS-3509號自小客車駕駛人
      陳獻文於警詢時證述「車輛遭他人撞擊，撞擊車輛之駕駛
      人並未停車處理，即駕車離開現場」之情節（見本院卷第
      20頁背面、29頁）；證人即舉發員警林鈺證述「獲報至
      現場處理HS-3509號自小客車遭撞擊事件時，現場僅留下
      遭撞擊之HS-3509號自小客車，肇事車輛並未留在現場。
      之後查得肇事車輛係1333-MU號自小客車，且該車已在宜
      蘭橋上因自撞橋墩而停下。」之情節，均相符合（見本院
      卷第43頁），並有道路交通事故現場圖3份、道路交通事
      故調查報告表2份、疑似道路交通事故肇事逃逸追查表2份
      、車禍現場照片14張在卷可稽，自堪認定屬實。
（二）依前揭（一）所述，異議人於100年5月27日下午2時許，
      駕駛1333-MU號自小客車，沿宜蘭縣宜蘭市○○路，由礁
      溪往宜蘭市方向行駛，於行經宜蘭市○○路○段與大坡路
      交岔口處，撞擊HS-3509號自小客車後，確實並未停下車
      處理，反而立即駕車往前行駛離開現場，嗣於當日下午2
      時7分許，始在宜蘭市○○路之宜蘭橋上因自撞橋墩而停
      下。依此，自堪認定異議人確實有「汽車駕駛人駕駛汽車
      肇事，無人受傷或死亡而逃逸」客觀行為。
（三）至於異議人雖辯稱「當天是因為身體不舒服、意識不清才
      會發生車禍，而於車禍發生後，因異議人的腳一直踩著油
      門，才會繼續往前行駛。」云云，而否認主觀上有肇事逃
      逸之意圖，然異議人並無法說明其究竟係因何病症以致車
      禍發生當日有「身體不舒服、意識不清」之情形，且異議
      人所提出宜蘭縣政府消防局執行救護服務證明書、國立陽
      明大學附設醫院診斷證明書均僅能證明異議人於自撞橋墩
      後受傷送醫之事實，並無法證明異議人於撞擊HS-3509號
      自小客車當時，有「身體不舒服、意識不清」之病症。此
      外，異議人復未能提出其他證據、本院亦查無其他證據足
      以證明「異議人於撞擊HS-3509號自小客車當時，有身體
      不舒服、意識不清之病症」，則異議人前揭所辯顯屬無據
      ，自無從採認為真實。
（四）況且，證人即舉發員警林鈺已到庭結證「由從宜蘭市○
      ○路○段與大坡路交岔口，一直到1333-MU號自用小客車自
      撞的宜蘭橋位置，相距約四、五百公尺，途中尚需經過中
      山路5段與大福路交岔路口、中山路5段與津梅路交岔路口
      ，中山路5段是主要幹道，平時用路的人不少，當天車流
      量跟平常差不多，且當天下大雨。」等情綦詳（見本院卷
      第43至44頁），且異議人亦不否認「宜蘭市○○路○段與
      大坡路口，到宜蘭橋自撞的地點，相距大約四、五百公尺
      ，中間還有兩個路口。」等情（見本院卷第49頁），是依
      員警所證述及異議人所坦認之現場情形觀之，倘若異議人
      於駕車撞擊HS-3509號自小客車當時，有「身體不舒服、
      意識不清」之病症，衡情異議人當無可能可以繼續行駛四
      、五百公尺之距離，且完全成功的通過二個路口，閃避所
      有路上之人車，直到自己失控撞擊橋墩。依此，益徵異議
      人辯稱「當天是因為身體不舒服、意識不清才會發生車禍
      ，而於車禍發生後，因異議人的腳一直踩著油門，才會繼
      續往前行駛，其並無肇事逃逸之意圖」云云，與常情、常
      理有悖，殊難置信。
（五）更何況，證人即HS-3509號自小客車駕駛人陳獻文於警詢
      時亦明確證稱「當天我在停等紅燈，遭後方車輛追撞，當
      時我有制止肇事者離開，肇事者有回頭看，但還是駕車離
      開」等情在卷（見本院卷第29頁），可知異議人於駕車撞
      擊HS-3509號自小客車當時，確實已經知悉自己撞到他人
      車輛，且尚能在被害駕駛人出言制止其離去時，轉頭往遭
      撞擊車輛之方向觀看，之後方繼續往前行駛，顯見異議人
      於肇事當時之意識狀態是清楚的，乃異議人竟仍執意逃逸
      離開現場，足徵異議人主觀上確實有肇事逃逸之意圖無訛
      。
（六）至於異議人於撞擊HS-3509號自小客車而逃逸離開現場後
      ，雖有自撞橋墩而停下之情形，然此係其肇事故意逃逸後
      所發生之情形，其自撞橋墩原因多端，可能係天雨路滑操
      作失控所致、可能係因逃逸過程中慌亂操作失控所致‧‧
      ‧，並無法由此推得「異議人於撞擊HS-3509號自小客車
      當時，有身體不舒服、意識不清之病症」之結論，自無從
      為有利於異議人之認定。
（七）從而，異議人於100年5月27日下午2時許，駕駛車牌號碼1
      333-MU號自小客車，行經宜蘭縣宜蘭市○○路5段與大坡
      路交岔路口處時，肇事撞擊其他車輛（無人傷亡）而故意
      逃逸之違規事實，已堪認定，異議人辯稱「伊並無肇事逃
      逸之意圖」云云，顯屬卸責之詞，不足採信。
四、綜上所述，原處分機關所為之本件裁決，核與前舉道路交通
    管理處罰條例第62條第1項、第24條第1項第1款之規定相符
    ，並無違法或不當之處，故異議人以首揭情詞，對於上開裁
    決提起異議，並無理由，應予駁回。
五、據上論斷，依道路交通事件處理辦法第18條，裁定如主文。
中    華    民    國    100    年    8     月    31    日
                  交通法庭法  官  劉家祥
以上正本證明與原本無異。
如不服本裁定，應於裁定送達後5日內，向本院提出抗告狀。（
應附繕本）
                          書記官  葉書毓
中    華    民    國    100    年    8     月    31    日